臺灣臺南地方法院刑事判決　　　　　　　　　　　　九十二年度交易字第二三六號
　　公　訴　人　臺灣臺南地方法院檢察署檢察官
　　被　　　告　甲○○
右列被告因公共危險等案件，經檢察官提起公訴（九十二年度偵字第一一二四一號）
，被告就被訴事實為有罪之陳述，本院裁定進行簡式審判程序，判決如左：
    主  文
甲○○服用酒類，不能安全駕駛動力交通工具而駕駛，處拘役伍拾伍日，如易科罰金
，以參佰元折算壹日。
被訴過失傷害部分公訴不受理。
    事  實
一、甲○○（起訴書誤載為吳武斌）於民國九十一年十月八日晚間八時許，在高雄縣
    路竹鄉之卡拉ＯＫ內，食用燒酒雞及飲酒後，業已達於不能安全駕駛動力交通工
    具之程度，竟仍駕駛車牌號碼ＬＢＪ—三三一號重型機車，自該處欲返回其位於
    台南市之租屋處。嗣於同日晚間十時十分許，其正沿台南市○○路，由西往東方
    向，行經設有燈光號誌管制設施之該路與永福路之交岔路口時，因不勝酒力致駕
    車操控能力變差，且疏未注意遵守燈光號誌之指示，即貿然闖紅燈通過該路口，
    以致不慎與由李鳳瓊所駕駛，後載乙○○，沿前述永福路，由南往北方向，同時
    行經該路口之車牌號碼ＱＰ八—九０六號輕型機車發生碰撞，並造成乙○○受有
    第十二胸椎壓迫性骨折及腰部挫傷等傷害（過失傷害部分業據乙○○具狀撤回告
    訴）；而李鳳瓊亦因此受傷（過失傷害部分未據李鳳瓊告訴）。甲○○肇事後亦
    因受傷而經送行政院衛生署臺南醫院治療時，為醫護人員抽血檢驗結果，其血液
    酒精濃度仍達六六MG/DL（換算為吐氣酒精濃度約每公升０‧三三毫克）。
二、案經乙○○訴由臺灣臺南地方法院檢察署檢察官偵查起訴。
    理  由
一、有罪部分：
    （一）右述犯罪事實，已據被告甲○○於本院審理中坦白承認，核與告訴人陳麗
          芳於偵查中及本院準備程序時所指訴之情節相符，且經證人即告訴人所乘
          坐機車之駕駛人李鳳瓊於偵查中證述無誤，並有行政院衛生署臺南醫院血
          液酒精濃度檢驗報告表一份及事故現場照片十一張附卷可參。
    （二）按酒精使用後對人體之影響，除造成自主神經系統亢奮，與認知功能之暫
          時性缺損外，與駕駛能力有關者，為對於移動景物的追蹤能力、經強光照
          射後恢復視力，及監視四周的注意力等，而此三種能力在夜間駕車尤其重
          要，許多人飲酒後因沒有可自覺的生理反應，以致腦部功能已缺損而仍不
          自知照常開車，此乃許多酒後駕車造成意外事故之主因之一（台北醫學院
          附設醫院精神科蔡尚穎主任論文「酒精對人體生理與行為之影響」參照）
          ，亦為刑法修正增訂第一百八十五條之三之立法理由。次按，許多研究指
          出呼氣酒精濃度達每公升０．二五毫克以上或血液中酒精濃度達０．０五
          ﹪（五０ mg/dl）以上，將使其複雜技巧障礙、駕駛能力變壞肇事率比未
          飲酒時高二倍（參見司法院第四十五、第四十六期司法業務研究會研究專
          輯刑事法律專題研究（十七）第三０七頁，中央警察大學交通學系暨交通
          管理研究所蔡中志——對飲酒不能安全駕駛之執法研究）。再者，道路交
          通安全規則第一百十四條第二款規定，汽車駕駛人飲酒後吐氣所含酒精成
          份（即濃度）超過每公升０．二五毫克以上者，不得駕車，即是基於酒精
          對人體中樞神經系統有麻醉作用，為維護安全駕駛，而為之禁止規定。另
          刑法第一百八十五條之三所稱服用酒類或其他相類之物，不能安全駕駛動
          力交通工具之公共危險條款，則屬抽像危險犯之規定，此種抽象危險犯係
          伴隨飲酒過量駕車之行為而當然成立。換言之，只需客觀上有此種行為出
          現，危險即視為存在，是否果真肇事，並不影響公共危險罪責之成立，然
          如確實因之駕車肇事，其刑責之明顯性，自更不待言。又參考德國、美國
          之認定標準，對於酒精濃度呼氣已達每公升０．五五毫克或血液濃度達０
          ．一一％以上，肇事率為一般正常人之十倍，認為已達「不能安全駕駛」
          之標準；至於上揭數值以下之行為，如輔以其他客觀事實得作為「不能安
          全駕駛」之判斷，亦認為應依刑法第一百八十五條之三之規定移送法辦處
          以刑罰，此有法務部八十八年五月十八日法八八檢字第００一六六九號函
          可資參照。
    （三）經查，本件被告甲○○於上述時、地，酒後駕車而與告訴人乙○○所搭乘
          之機車發生碰撞等事實，除據其供認無誤外，另被告駕車肇事受傷經送醫
          治療時，為醫護人員抽血檢驗結果，其血液酒精濃度仍達六六 MG/DL（換
          算為吐氣酒精濃度約每公升０‧三三毫克）等情，亦有前開血液酒精濃度
          檢驗報告表一紙存卷可按，該數值雖尚未達到法務部所提供參考之吐氣酒
          精濃度每公升０．五五毫克之標準，但已超過每公升０．二五毫克以上，
          則無疑問，據此並參照前開說明，可知被告業有複雜技巧障礙及駕駛能力
          變壞之情形，而依右述道路交通安全規則之規定，被告本不得駕車，然其
          竟無視上開規定，猶駕車外出，嗣後並因不勝酒力，致與告訴人所搭乘之
          機車發生碰撞，顯見肇事當時被告之注意力已無法集中，飲酒後確已影響
          其判斷力及肢體協調能力，故被告駕車當時業已達於不能安全駕駛之程度
          甚明。況被告係於本件車禍發生前約二小時，即酒後騎機車於道路上行駛
          等情，亦據被告於本院審理時供認屬實，故被告飲酒後騎機車當時，其吐
          氣酒精濃度應遠高於上開每公升０‧三三毫克之數值，故被告酒後騎機車
          當時，確已陷於不能安全駕駛之程度，應無疑義。從而，本件事證已甚明
          確，被告酒後駕車之公共危險犯行，應可認定。
    （四）核被告甲○○前述所為，係犯刑法第一百八十五條之三之重大違背安全駕
          駛罪。本院審酌被告犯罪之動機、目的，其生活狀況、品行，以及其僅國
          中肄業，教育程度非高，而肇事後經醫護人員抽血檢驗結果，其血液酒精
          濃度為六六 MG/DL（換算為吐氣酒精濃度約每公升０‧三三毫克），數值
          亦非甚鉅，又被告犯罪後業就所為坦白承認，其犯後態度尚稱良好，然其
          飲酒後仍騎機車在道路上行駛，其行為已嚴重危害往來交通安全，且嗣後
          並肇事而造成告訴人乙○○受傷之結果，顯見其犯本罪之危險非小，而其
          因此造成之損害亦大等一切情狀，量處如主文所示之刑，並諭知易科罰金
          之折算標準。
二、公訴不受理部分：
    （一）公訴意旨另略稱：被告甲○○於九十一年十月八日晚間，在不詳地點飲酒
          後，業已達於不能安全駕駛動力交通工具之程度，竟仍駕駛車牌號碼不詳
          之機車，並於同日晚間十時十分許，其正沿台南市○○路，由西往東方向
          ，行經設有燈光號誌管制設施之該路與永福路之交岔路口時，理應注意汽
          車駕駛人，飲用酒類後，其吐氣所含酒精濃度超過每公升０‧二五毫克，
          或血液中酒精濃度超過百分之０‧０五以上者，不得駕車，且應注意汽車
          行駛至交岔路口，其行進應遵守燈光號誌之指示，而依當時情形以觀，客
          觀上亦無不能注意之情事，其竟因不勝酒力致駕車操控能力變差，且疏未
          注意遵守燈光號誌之指示，而貿然闖紅燈通過該路口，以致不慎與由案外
          人李鳳瓊所駕駛，後載告訴人乙○○，沿前述永福路，由南往北方向，同
          時行經該路口之車牌號碼ＱＰ八—九０六號輕型機車發生碰撞，造成告訴
          人受有第十二胸椎壓迫性骨折及腰部挫傷等傷害，因認被告另涉有刑法第
          二百八十四條第一項前段之普通過失傷害罪嫌。
    （二）按告訴乃論之罪，告訴人於第一審辯論終結前得撤回其告訴，又告訴經撤
          回者，應諭知不受理之判決，刑事訴訟法第二百三十八條第一項、第三百
          零三條第三款分別定有明文。
    （三）本件告訴人乙○○告訴被告甲○○過失傷害案件，起訴書認被告係觸犯刑
          法第二百八十四條第一項前段之普通過失傷害罪嫌，依照同法第二百八十
          七條前段之規定，須告訴乃論。現據告訴人具狀撤回其告訴，參照前述說
          明，此部分乃不經言詞辯論，逕為不受理判決之諭知。
據上論斷，應依刑事訴訟法第二百七十三條之一第一項、第二百九十九條第一項前段
、第三百零三條第三款、第三百零七條，刑法第一百八十五條之三、第四十一條第一
項前段，罰金罰鍰提高標準條例第二條，判決如主文。
中      華      民      國      九十三      年     四     月    十四    日
                                 臺灣臺南地方法院交通法庭
                                     法  官    陳  志  成
右正本證明與原本無異。
如不服本判決，應於判決送達後十日內向本院提出上訴狀（應附繕本）。
                                     書記官    黃  瓊  蘭
中      華      民      國      九十三      年     四     月    十四    日
附錄本案論罪科刑法條全文：
刑法第一百八十五條之三
服用毒品、麻醉藥品、酒類或其他相類之物，不能安全駕駛動力交通工具而駕駛者，
處一年以下有期徒刑、拘役或三萬元以下罰金。
